【裁判字號】    92,家小,4
【裁判日期】    921014
【裁判案由】    履行協議
【裁判全文】
臺灣臺北地方法院民事判決                            九十二年度家小字第四號
    原      告  甲○○
    被      告  丙○○
                乙○○
右當事人間請求履行協議事件，本院於中華民國九十二年九月三十日言詞辯論終結，
茲判決如左：
    主      文
被告應共同給付原告新台幣捌萬元及自民國九十二年九月十一日起至清償日止，依週
年利率百分之五計算之利息。
訴訟費用由被告負擔。
本判決第一項得假執行。但被告如以新台幣捌萬元為原告預供擔保，得免為假執行。
    事       實
甲、原告方面：
一、聲明：如主文第一項所示。
二、陳述：原告與被告丙○○為夫妻，但被告丙○○竟與被告乙○○發生外遇，致原
    告與被告丙○○協議分居，並約定被告二人應於協議書簽訂日即九十二年二月十
    九日起按月共同給付原告二萬元，且不得騷擾原告及其家人。詎被告等人自契約
    簽訂日迄今僅履行一期，自九十二年三月起至同年八月止均未為履行，至今業已
    積欠八萬元。原告屢向被告催討，竟反遭被告毆打成傷，為此提起本件訴訟。
三、證據：提出協議書影本、
    歸屬資料清單原本等各一件為證。
乙、被告丙○○方面：
一、聲明：原告之訴駁回。
二、陳述：系爭協議書所載被告丙○○之印章、簽名雖屬真正，但因該件協議書為原
    告委由律師所撰寫，伊對內容並不知情。
丙、被告乙○○方面
一、聲明：原告之訴駁回。
二、陳述：系爭協議書上之簽名、指印雖為被告乙○○所親書，但被告乙○○係在事
    後經被告丙○○交付始見到係系爭協議書，又被告乙○○於簽名時並未看清楚其
    上內容。
    理  由
一、按「訴狀送達後，不得將原訴變更‧‧‧但有下列各款情形之一者，不在此限‧
    ‧‧三擴張或減縮應受判決事項之聲明者」，此經民事訴訟法第二百五十五條第
    一項第三款載有明文。查本件原告起訴，其法定遲延利息部分原係請求依「自起
    訴狀繕本送達之翌日起至清償日止」計算，嗣於九十二年九月三十日之言詞辯論
    期日改稱利息部分均自民國九十二年九月十一日起算。查原告前揭所為，固屬訴
    之變更，但既屬減縮應受判決事項之聲明，即無不合，先予說明。
二、原告起訴主張因其配偶即被告丙○○與被告乙○○發生外遇，致原告與被告丙○
    ○協議分居，並約定被告等人應自九十二年二月十九日起按月共同給付原告二萬
    元。詎被告等人自九十二年三月起至九十二年八月止均未依約給付，迄今已積欠
    八萬元，為此提起本件訴訟請求等語。
    被告丙○○則以：系爭協議書乃原告委由律師所撰寫，伊對內容並不知情等語置
    辯。
    被告乙○○則以：伊於締結系爭協議書時並未在現場，係在事後始經被告丙○○
    交付方才見到，又伊於簽名時並未看清楚其上內容各語置辯。
三、查原告與被告丙○○為夫妻，有
    情節堪信真實。再者，本件原告係引卷附協議書第二條內容為其請求之依據，而
    原告及被告等人已均自認前述協議書之簽名、印章甚或指印為真正，有卷附協議
    書及本院九十二年九月三十日言詞辯論筆錄足稽，是此部份情事亦可信無疑問。
    又被告丙○○、乙○○二人亦均坦承其二人自九十二年三月間起，即未依前述協
    議書第二條之規定按月給付原告二萬元，此亦有前揭筆錄在卷足佐；而以每月二
    萬元計算，自八十二年三月至八月止，依上開協議書第二條之計算方式，其數額
    共計已達八萬元，附此說明。
四、雖然，告二人雖均辯稱其等於簽名、用印或捺指印時均不瞭解前述協議書之文義
    云云。但查，被告丙○○已坦承彼知情當時係因伊與原告欲分居，故被告二人才
    會簽署前揭協議書等情明白（參本院九十二年九月三日訊問筆錄），而細繹系爭
    協議書第一條亦開宗名義即言「一甲（按即原告，下同）、乙（即被告丙○○，
    下同）雙方協議分居」，並於前言略謂系爭協議書之訂立緣由乃因「乙、丙（按
    即被告乙○○，下同）雙方發生外遇事宜」，而有「二乙、丙方同意每月支付二
    萬元予甲方」之約定產生，其記載情節簡單明白，顯見被告丙○○、乙○○等人
    對於渠二人按月給付原告二萬元之債務其原因甚明，否則，倘若被告二人並無所
    稱「外遇」情事，何需無故按月給付原告金錢？是其二人空言辯稱不知情協議書
    條款內容云云，顯無依據。何況被告丙○○除於系爭協議書「立協議書人」處簽
    名、用印外，另於協議書第三條處亦同樣蓋有印章，顯見其於締結前述協議書之
    際，已詳細審閱其內各該文義斯有是理。再者，考之被告乙○○自承其為高中畢
    業，是其當有相當之學識程度無疑，甚至參酌其更可當庭唸出協議書中有關「二
    乙、丙同意每月支付二萬元予甲方」等文字無礙（以上參本院九十二年九月三十
    日言詞辯論筆錄），尤見被告乙○○辯稱其未看清楚或不瞭解協議書之內容云云
    ，甚難採信。何況被告二人均坦承系爭協議書係先經原告及被告丙○○一同簽名
    、用印後，始由被告丙○○攜予被告乙○○，事後才由被告乙○○於其上簽名、
    捺印，可見被告乙○○於簽署系爭協議書之際，當有充分之時間可資瞭解其內意
    義甚明。換言之，被告二人辯稱渠等均不知情、瞭解系爭協議書內容各語，顯屬
    臨訟飾卸，要難採取。
五、綜上所述，原告依據卷附協議書第二條之規定，請求被告丙○○、乙○○二人共
    同給付自九十二年三月起至同年八月止合計四個月合計共八萬元，即屬有據。又
    本院併參酌「給付無確定期限者，債務人於債權人得請求給付時，經其催告而未
    為給付者，自受催告時起，負遲延責任。其經債權人起訴而送達訴狀者，與催告
    有同一之效力」、「遲延之債務，以支付金錢為標的者，債權人得請求依法定利
    率計算之遲延利息。」、「應付利息之債務，其利率未經約定，亦無法律可據者
    ，週年利率為百分之五。」等規定（民法第二百二十九條第二項、第二百三十三
    條第一項前段、第二百零三條），認原告請求被告應自起訴狀最後送達之翌日（
    以代催告）即九十二年九月十一日起負擔給付遲延利息之責任，按年利率百分之
    五計算之法定遲延利息，於法亦無不合，應予准許。
六、又本件本院命原告給付之金額既未逾五十萬元，依民事訴訟法第三百八十九條第
    一項第五款之規定，自應依職權宣告假執行。是以原告雖於起訴聲明內另請求供
    擔保為假執行之宣告，惟此僅屬促使本院為前揭職權事項之發動而已，故不另為
    駁回之諭知，合此說明。此外，本院併依民事訴訟法第三百九十二條第二項，依
    職權為被告得供擔保免為假執行之諭知。
七、本件事證已臻明確，兩造其餘主張、陳述及所提證據，經審酌與本院前揭判斷不
    生影響，毋庸再予審酌，併此敘明。
八、據上論結，原告之訴為有理由，依民事訴訟法第七十八條、第八十五條第一項、
    第三百八十九條第一項第五款、第三百九十二條第二項，判決如主文。
中      華      民      國    九十二    年    十    月      十  四      日
                                  家事法庭法      官  蕭胤瑮
右正本證明與原本無異。
如對本判決上訴，須於判決送達後二十日之不變期間內，向本院提出上訴狀。
中      華      民      國    九十二    年    十    月      十  四      日
                                          書  記  官  王文心


司法院資訊處製作；財團法人民間司法改革基金會備份。
